臺灣高等法院臺中分院民事判決
110年度上字第270號
上  訴  人  陳宗釧  
訴訟代理人  楊一帆律師
被 上訴 人  瑞鎰建設有限公司

法定代理人  林添福  
訴訟代理人  李皇龍  

上列當事人間請求損害賠償事件，上訴人對於民國110年2月8日
臺灣臺中地方法院108年度重訴字第729號第一審判決提起上訴，
本院於111年1月11日言詞辯論終結，判決如下：
    主  文
上訴駁回。
第二審訴訟費用由上訴人負擔。 
    事實及理由
壹、程序部分
一、上訴人於原審起訴時主張依民法第226條第1項、第260條、
    第216條第1項規定，請求被上訴人賠償給付不能之損害，嗣
    於本院審理中追加依民法227條第1項、第231條第1項規定，
    請求被上訴人賠償遲延給付之損害(見本院卷第91頁)。核其
    追加之訴與原訴之基礎事實均為兩造間委託銷售房屋之糾紛
    ，依民事訴訟法第255條第1項第2款、第446條第l項規定，
    自應准許。另上訴人於本院審理中陳述：若上訴人不能證明
    所失利益，被上訴人亦應給付裝潢費用之損害等語，此為不
    變更訴訟標的，而補充或更正事實上或法律上之陳述，非為
    訴之變更或追加（同法第256條），亦應為法所許。
二、被上訴人經合法通知，未於言詞辯論期日到場，核無民事訴
    訟法第386條所列各款情形，爰依上訴人之聲請，由其一造
    辯論而為判決。
貳、實體部分
一、上訴人主張：被上訴人於臺中市○○區○○段0000地號土地上興
    建完成7層樓房屋，因尚未銷售完成，其法定代理人乃委請
    伊代為銷售該建案計10戶8車位（含1樓2戶店面打通成1戶配
    1車位、2樓及3樓各2戶各配2車位、4樓至7樓各1戶各配1車
    位，惟當時4樓房屋車位所有人即訴外人庚○○僅欲出售4樓房
    屋，不欲出售其車位，故共為10戶8車位，下合稱系爭不動
    產），約定由伊交付被上訴人新臺幣（下同）150萬元作為
    履約保證金，賣價逾底價部分作為伊的酬金，雙方並於民國
    108年1月12日簽訂「委託房地銷售及交屋業務合約書」（下
    稱系爭合約），有效期限至108年8月31日。惟因被上訴人施
    工品質惡劣，屋頂、牆面多處滲水，公用走道及地下室積水
    ，地下室亦因污水回流而臭氣熏天等諸多缺失，均不利伊銷
    售，伊遂於108年6月26日寄發存證信函請被上訴人改善。嗣
    被上訴人同意貼補伊稅金及延長契約期限，兩造復於108年6
    月30日及同年7月11日，先後簽訂第1次增修訂合約條款、第
    2次增修訂合約條款（下分別稱第1次條款、第2次條款），
    將銷售及分戶移轉時間分別延至108年10月12日、108年11月
    30日。然伊於第2次條款有效期限至(108年11月30日)前，已
    將4樓至7樓計4戶屋賣出，但因被上訴人未積極改善上開缺
    失，致有2戶不願交屋，亦引發住戶不滿，系爭不動產所在
    之○○○○大樓管理委員會（下稱管委會）於108年8月16日寄發
    存證信函，並禁止伊再行帶看，被上訴人亦無法經管委會驗
    收同意移交公共設施，嚴重影響客戶購買意願，伊因而於10
    8年10月14日以存證信函為解除契約之意思表示。伊於銷售
    期間已就系爭不動產中之1樓2戶店面及2、3樓4戶住家(共6
    戶)找到買主，並議妥價金及付款條件，但因被上訴人未能
    核實履約，致伊據以解除契約，而受有銷售上開6戶之預期
    利益損失，計568萬2000元(詳如原判決附表)。又由系爭合
    約第5條第1項約定可推認，倘伊已覓得買主且議妥超出底價
    之買賣價金，被上訴人即有出面配合簽約之協力義務，但被
    上訴人亦未盡配合出面簽約之義務，而有不完給付之情形，
    致伊未能成完成銷售，而受有前揭損害。爰依民法第226條
    第1項、民法第227條第1項、第231條第1項及同法第216條第
    1項、第260條規定，請求被上訴人如數賠償。倘認伊不能證
    明所失利益，伊因系爭合約而支付○○路000-0二樓(2A)及000
    -0號三樓(3B)之裝潢費用46萬元、42萬元，合計88萬元，伊
    亦因此受有該等損害。聲明求為命被上訴人應給付上訴人56
    8萬2000元(履約保證金150萬元部分，未據上訴，已先行確
    定，茲不贅述)，及自起訴狀繕本送達翌日起至清償日止，
    按年息5%計算之利息之判決。並陳明願供擔保，請准宣告假
    執行。經原審(就上開部分)為上訴人敗訴之判決，上訴人提
    起上訴，上訴聲明：㈠原判決(不利上訴人部分)廢棄。㈡上開
    廢棄部分，被上訴人應再給付上訴人568萬2000元及自108年
    12月12日起至清償日止，按年息百分之5計算之利息。㈢願供
    擔保，請准宣告假執行。 
二、被上訴人經合法通知，未於言詞辯論到場，復未提出書狀為
    說明。惟其訴訟代理人曾於準備程序到庭稱：
  ㈠伊已點交相關文件予管委會主任委員乙○○，並於108年5月15
    日在臺中市大台中不動產開發商業同業公會（下稱不動產開
    發公會）見證下，完成大樓公共設施點交予管委會。雙方受
    託人丙○○領回被證4見證移交紀錄後，本欲申請公共基金撥
    付，惟因管委會未申報108年度消防安全檢查，遭消防局開
    罰卻未處理，致丙○○未能辦理，嗣管委會決定自行申請公共
    基金撥付，向丙○○取回公共設施移交紀錄及伊繳交公共基金
    之收據，故公共基金未能於108年5月30日前撥付予管委會，
    亦非可歸責於伊。
  ㈡第2次條款所稱公共設施及管理基金移交管委會延宕，係指
　　公共設施遲至108年5月15日點交，因而造成公共基金撥付延
　　宕，並非伊於簽訂第2次條款時尚未辦理點交。又伊已改善
　　第2次條款所述房屋牆面滲水、地下室及公用走道積水、地
　　下室污水回流等缺失。
  ㈢管委會係公告伊委任之不動產經紀人、仲介、代銷，欲進入
　　前應取得管委會同意，並非係禁止上訴人進入，況系爭不動
　　產所在大樓未設置保全或警衛，上訴人亦可經由1樓店面自
　　由進出各樓層。
  ㈣上訴人一方面指摘伊施工品質不良，未改善缺失，致影響客
　　戶購買意願，一方面又稱已有合意成交客戶存在或已達合意
　　買賣，已相矛盾。伊否認上訴人就1樓2戶店面及2、3樓4戶
　　住家（均含停車位），已找好買主，受有預期利益損失。且
　　依原判決附表編號2，○○路000-0 號2樓房屋面積41.65坪
　　，銷售底價每坪13萬元、車位60萬元，合計房屋及車位銷售
　　底價為593萬6000元，原審證人甲○○卻稱其購買總價為680
　　萬元，即含車位每坪為16.56萬元，顯高於區域行情，且其
　　稱未與上訴人議價，顯有違常理。
  ㈤系爭合約第5條第1項固約定際售價超出底價部分為上訴人酬
　　金，惟同條第4項約定扣除前㈠至㈢項核付費用餘額，就其
　　餘額半數按營業稅5%、營所稅20% 、綜所稅40% 分別計算稅
　　賦補貼伊，扣除後之分戶酬金淨額於估算時一次核付。另兩
　　造復於第1次條款第3條第2項第4款約定，應以上訴人酬金半
　　數（或扣除相關費用後）核算營業稅5%、營所稅20% 、個人
　　綜合所得稅40%及4A戶分戶買賣價差扣除房屋裝修工程費、
　　仲介費後之餘額，認列為增加之房地交易所得稅，按房地合
　　一稅45% 稅賦補貼予伊，並於扣除前開稅賦補貼後之分戶酬
　　金淨額，於結算時一次核付，故伊給付上訴人之分戶酬金自
　　應扣除上開補貼伊之稅賦，非以上訴人實拿實際售價超過底
　　價之全額來計算。答辯聲明：上訴駁回。
三、兩造不爭執事項：
　㈠兩造於108年1月12日、108年6月20日、108年7月11日簽訂原
    證1、3之合約書、第1、2次條款，對原證1、3之形式上真正
    不爭執。
  ㈡對被證4中兩份委託書的形式上真正不爭執。
  ㈢被上訴人有委託丙○○處理與管委會間之公共設施點交見證事
    宜。
  ㈣對被上訴人所建系爭7層樓建物，依照被證1、2已成立管委會
    不爭執。
四、本件爭點
  ㈠被上訴人是否有可歸責於己之事由，致有給付不能、給付遲
    延之情形？
  　⒈上訴人於銷售期間，系爭大樓是否有房屋外觀牆面滲水、
      地下室積水及糞管破裂等瑕疵？被上訴人是否有遵期修繕
      ？
　  ⒉管委會主任委員乙○○授權予丙○○之委託書，委託內容是否
      包含公共設施之點交？被上訴人有無依兩造約定期限內將
      系爭大樓公共設施點交予管委會？上訴人主張被上訴人未
      於108年5月30日前將公共基金移交給管理委員會，亦違反
      兩造間約定，是否可採？
　㈡上訴人是否因此受有預期利益之損失計568萬2000元(詳如原
    判決附表)？
　  ⒈上訴人是否於銷售期間就系爭大樓1樓2戶店面及2、3 樓4
      戶住家，已找到買主，並議妥買賣價金、付款條件及收取
      定金？是否因被上訴人之前揭行為，致無法成交？
　　⒉上訴人所受損害額是否為568萬2000元？是否應扣除被上訴
      人主張補貼的稅賦額？
　㈢若上訴人無法證明所失利益，則主張受有支出戶號2A、3B二
    戶裝潢費用各46萬元、42萬元之損害？是否可採？
五、本院之判斷：
　㈠被上訴人是否有可歸責於己之事由，致有給付不能、給付遲
    延之情形？
　　⒈上訴人於銷售期間，系爭大樓是否有房屋外觀牆面滲水、
      地下室積水及糞管破裂等瑕疵？被上訴人是否有遵期修繕
      ？
　　　⑴兩造於108年7月11日所簽原證3之第2次條款（原審卷第4
        7、48頁），其首揭前言即已表明：「茲因本大樓公設
        及管理基金移交管委會延冗及房屋牆面滲水、地下室及
        走道積水等多項缺失，爰經甲（即被上訴人）乙（即上
        訴人）雙方同意第2次增修訂合約條款如后」等語，及
        第1、2條分別規定「關於本大樓公設及管理基金移交事
        宜」、「關於房屋滲水及地下室積水等缺失改善事宜」
        ，第3條亦規定：「關於上開問題致影響合約期間之房
        屋銷售，甲乙雙方同意原合約第三條委託期間延長補償
        之」之用語，足見於108年7月11日兩造簽立第2次條款
        ，各該問題確尚未改善，始有如第2條所規定被上訴人
        允諾於108年8月12日前改善處理完成之情形相符，亦與
        上訴人所提原證7，上訴人於108年10月14日仍提及被上
        訴人未履行合約等語。（原審卷第59至63頁）
　　　⑵證人（即管委會原來主任委員）乙○○於原審時證稱：現
        在大樓裡面地下室牆面都還有滲水、漏水，整棟大樓漏
        水部分被上訴人本來有找一個人來抓漏，但是沒有抓重
        點，隨便做一做就離開，所以漏水還是繼續漏等語（原
        審卷第255頁），核與兩造於108年7月11日所簽第2次條
        款相符，自可採信。
　　　⑶綜上，上訴人於銷售期間，系爭大樓應有房屋外觀牆面
        滲水、地下室積水及糞管破裂等瑕疵，被上訴人並無遵
        期修繕完成，應堪認定。　
　  ⒉管委會主任委員乙○○授權予丙○○之委託書，委託內容是否
      包含公共設施之點交？被上訴人有無依兩造約定期限內將
      系爭大樓公共設施點交予管委會？上訴人主張被上訴人未
      於108年5月30日前將公共基金移交給管理委員會，亦違反
      兩造間約定，是否可採？　
　　  ⑴被上訴人雖提出被證4為證，並抗辯伊已於108年5月15日
        將公共設施移交予管委會，並聲請傳訊證人丙○○為證。
        惟查：
　　　　①證人丙○○於原審時證稱：108年2月份我有大樓的大小
          章，小章是主委乙○○親自交給我，管委會的大章是我
          刻的，我在之前有跟乙○○提過，我就是拿這些大小章
          去○○區公所核備事情，我要攜帶這些大小章的原因，
          是因為有些文件如果寫錯要當場改，需要大小章去蓋
          章。原證13對話紀錄，我有將委託書事先照相，並將
          照片傳給乙○○看過，不是當場才簽的，當然在文字上
          的表達可能沒有寫的很清楚，但照片上的文件已經表
          示的很清楚，至於被證4切結書，這份文書是我去不
          動產公會辦的時候，不動產公會說要增加切結書，這
          部分我拜託公會，我說我已經跑三趟，所以公會幫我
          打好這份切結書，讓我直接用印，所以我就直接在切
          結書上用印等語（原審卷第258頁），可知該切結書
          確係應丙○○要求，始由不動產開發公會所打好，並未
          事先告知乙○○及被上訴人甚明。
　　　  ②證人乙○○於原審時證稱：被證4委託書兩份有看過，其
          中一份委託書是我簽名的，切結書沒有看過。當時簽
          委託書的目的是剛成立大樓管理委員會，有些文件需
          要請人去跑，至於我的印文部分還有大樓管理委員會
          的印文，都不是我蓋的，我只有簽名，我簽名時已經
          知道要給丙○○辦理相關文件。而原證13對話紀錄是從
          我手機下載，左邊對話都是丙○○傳給我的，內容是大
          樓管理委員會剛成立需要跑公所，都發局，丙○○需要
          去跑這些單位，所以才傳這些資料給我，當時我有把
          我的印章跟大樓管理委員會的印章都交給丙○○，他說
          他這樣比較好辦事，被證4委託書我的印文及管委會
          的印文部分是我交給丙○○的印章蓋出來的沒有錯，但
          是我不清楚他拿來蓋這份文件，應該是108年2月22日
          後幾天才簽委託書。至於被證4見證移交紀錄文件，
          是在本件訴訟後，上訴人傳送相關資料給我看後，我
          才知道，並沒有人跟我講已經點交公設，連都發局都
          沒有發函給我，所以原證14，管委會才會在108年7月
          5日請求被告移交公設。當初不了解什麼叫做點交，
          如果要點交我應該要知道什麼時候點交，不是所有文
          件都幫我蓋好，丙○○後來也完全沒有跟我講，都發局
          也沒有跟我說，是我今年去都發局問，他才跟我講說
          公設已經點交完成等語。（原審卷第253、254、256
          頁）
　　　　③上訴人所提原證13，丙○○於108年2月22日以LINE傳送
          予乙○○之訊息，僅表明：「辦理申請大樓基金，代理
          人要有委託書，所以要麻煩主委簽名」等語，其內確
          實未曾提及公共設施點交事宜，且當日傳送委託書照
          片，亦甚為模糊，參以依被證4係由乙○○所簽立委託
          書，其上並無簽署日期，而被證4最後一頁，由被上
          訴人所蓋用及管委會、主任委員，均僅蓋用印章，並
          未有任何簽名，是依被證4是否得據為被上訴人已於1
          08年5月15日將公共設施移交予管委會，自有可疑。
　　　　④復徵諸管委會其後於108年7月5日，以原證14之函文發
          予被上訴人（原審卷第155頁），其主旨尚表示：「
          本大樓公設移交事項」等語相符，及原證3之108年7
          月11日第2次條款，尚提及公設移交管委會接管之爭
          議（詳下述），足證管委會確實不知有公設移交，及
          同意由丙○○於108年5月15日公共設施移交時，同時為
          被上訴人及管委會雙方代理之情形，且公設未移交管
          委會之情，亦為被上訴人所明知。由此可知被上訴人
          抗辯伊已於108年5月15日完成公共設施移交云云，為
          不可採。
　　  ⑵關於公共基金之撥付，依證人乙○○於原審109年7月21日
        證稱：今年2月我跟被上訴人提，被上訴人才將公共基
        金匯進來給大樓管理委員會，被上訴人說當時他們跟代
        書在訴訟等語。（原審卷第257頁）可知公共基金亦係1
        09年2月始移交管委會。
　　　⑶綜上，上訴人主張被上訴人未於108年5月30日前完成公
        共設施之移交，並將公共基金移交給管理委員會，亦違
        反兩造間約定等語，應屬可採。
　㈡上訴人是否因此受有預期利益之損失計568萬2000元(詳如原
    判決附表)？
　  ⒈上訴人是否於銷售期間就系爭大樓1樓2戶店面及2、3 樓4
      戶住家，已找到買主，並議妥買賣價金、付款條件及收取
      定金？是否因被上訴人之前揭行為，致無法成交？
      ⑴按民法上所謂給付不能，係指依社會觀念其給付已屬不
        能者而言，亦即債務人所負之債務不能實現，已無從依
        債務本旨為給付之意。如房屋毀損、滅失或另出租他人
        並交付使用，無從依租賃契約交付承租人使用；或買賣
        之物法令禁止交易，而無法交付等是。至給付困難，如
        買受人無資力支付價金；或應給付之物有瑕疵而能補正
        者，則難謂為給付不能。民法第260條規定解除權之行
        使，不妨礙損害賠償之請求，並非積極的認有新賠償請
        求權發生，不過規定因其他已發生之賠償請求權，不因
        解除權之行使而受妨礙，故當事人之一方因他方遲延給
        付而解除契約，其得依民法第260條規定請求損害賠償
        者，應係他方遲延給付所生之損害，至於契約消滅後所
        生之損害，則不包括在內（最高法院94年度台上字第19
        63號、100年度台上字第1633號判決意旨參照）。
　　    ①上訴人雖主張被上訴人有民法第226條因可歸責之事由
          ，致給付不能之情形，惟此為被上訴人所否認。
　　　　②依不動產開發公會函覆原審所提供資料可知，系爭不
          動產之使用執照起造人名義雖為「京城商業銀行股份
          有限公司」、承造人為「熊敏營造有限公司」，其後
          並據京城商業銀行股份有限公司及被上訴人為塗銷信
          託同意書之約定，並辦理土地所有權移轉予被上訴人
          ，被上訴人始能於不動產開發公會就公共設施移交紀
          錄內，居於起造人之地位（原審卷第307至332頁）。
　　　　③系爭不動產雖非被上訴人所興建，惟被上訴人本身既
          亦為建設公司，有其建設房屋的專業，亦有配合之營
          造商，應認被上訴人有修繕之能力，或能委託前述承
          造人或其他業者修繕之可能，並非無修繕能力，僅係
          修繕尚有瑕疵而已。依前述說明，本件自非已構成給
          付不能之情形，故上訴人憑給付不能之情形，而解除
          契約，並依給付不能請求損害賠償云云，為不足採。
　　  ⑵上訴人雖主張被上訴人有不完全給付之情形云云，然查
        ，依上訴人主張之原因事實，係被上訴人未於期限內給
        付之情，屬於給付遲延（詳如後述），尚非屬被上訴人
        有給付而有未合兩造約定之旨的情形，故上訴人此部分
        之主張，尚非可採。   
　　　⑶按給付有確定期限者，債務人自期限屆滿時起，負遲延
        責任。契約當事人之一方遲延給付者，他方當事人得定
        相當期限催告其履行，如於期限內不履行時，得解除其
        契約。解除權之行使，不妨礙損害賠償之請求。民法第
        229條第1項、第254條、第260條分別定有明文。
        ①上訴人既已於108年10月14日以原證7之存證信函表示
          被上訴人違約，且兩造所訂系爭合約及第1、2次條款
          ，顯係給付有確定期限之約定，則債務人（即被上訴
          人）自期限屆滿時起，自應負遲延責任。
　　　　②上訴人以本件起訴狀，表示係因可歸責於被上訴人事
          由為解除契約之意思表示，自應認為上訴人解除契約
          為合法。系爭契約雖經解除，仍不妨礙上訴人損害賠
          償之請求。
      ⑷上訴人雖主張伊於銷售期間就系爭大樓1樓2戶店面及2、
        3 樓4戶住家，已找到買主，並議妥買賣價金、付款條
        件及收取定金，因被上訴人之前揭行為，致無法成交，
        而有所失利益云云，此為被上訴人否認。經查：
　　　　①按預期利益，係指通常情形，或依已定計劃、設備或
          其他特別情事，可得預期之利益而言，須具有客觀的
          確定性。（最高法院69年度台上字第2504號判決意旨
          ）又按民法第216條規定，損害賠償，除法律另有規
          定或契約另有訂定外，應以填補債權人所受損害及所
          失利益為限。依通常情形，或依已定之計畫、設備或
          其他特別情事，可得預期之利益，視為所失利益。該
          條所稱之「所失利益」，固非以現實有此具體利益為
          限，惟該可得預期之利益亦非指僅有取得利益之希望
          或可能為已足，尚須依通常情形，或依已定之計畫、
          設備或其他特別情事，有客觀之確定性始得稱之。原
          審依上開合法確定之事實論斷上訴人就所失利益不能
          證明有客觀之確定性，難認有此損害，亦無從依民事
          訴訟法第222條第2項規定酌定其所失利益數額，因而
          為上訴人此部分敗訴之判決，經核於法並無違背。（
          最高法院100年度台上字第1838號判決意旨）故上訴
          人主張其有所失利益乙節，自應其所失利益係因被上
          訴人遲延給付造成上訴人之損害，亦即上訴人是否確
          實已售出？並因被上訴人之遲延修繕而未能成交？不
          僅須具有因果關係，且所失利益須具有客觀之確定性
          。
　　　　②上訴人雖於原審聲請傳喚證人丁○○為證，及提出原證9
          之LINE訊息，欲證明就附表編號2、5部分已談妥買賣
          價金，另提出原證8、10、11之LINE對話，欲證明已
          就附表編號1、3、4部分談妥價金，並於本院聲請傳
          訊證人戊○○。惟查：
　　　　  ❶證人丁○○於原審時證稱：我是要購買臺中市○○區○○
            路00000號2樓的房屋及車位，總價是680萬元，已
            經去代書那邊評估貸款，黃善成是我同事，我有介
            紹黃善成跟上訴人購買房屋，但沒有跟我一起去評
            估貸款，我也不知道黃善成跟上訴人購買房屋的進
            度如何。我有去看過房子，房子二樓是41坪，有去
            談房子貸款的事，但是後續沒有簽約，就沒有去貸
            款，雖有要買這個房子，但沒有其他資料可以證明
            ，上訴人也沒有給我看過要簽的合約內容，680萬
            元是上訴人跟我講這個金額，後來去找代書也是說
            這個金額，當時沒有跟上訴人討價還價，我只有先
            付訂金5萬元，訂金我是匯款到建商那邊，就是被
            上訴人那邊，後來5萬元沒有拿回，所以上訴人才
            會提起訴訟，上訴人跟我說建商沒有出來跟我簽約
            ，也沒有後續的處理等語。(原審卷第455至460頁)
            此部分證言，不僅與上訴人陳稱：5萬元不是繳訂
            金，是斡旋金，不是繳給被上訴人，是匯款到我的
            帳戶，證人大約是去年8、9月時匯款，但是我確實
            還沒有還給證人，當時本來是在評估證人貸款的事
            情，後來去年10月份要簽約時，被上訴人負責人就
            一直拖延。本件大樓因為有淹水，所以大樓裡面很
            臭，本來要求被上訴人要處理，但是被上訴人都沒
            有處理，我覺得證人應該無法簽約等語，互不相符
            ，足值質疑。況依原證9之LINE訊息，丁○○係表示
            ：「本人丁○○要購買台中市○○區○○路00000號2F房
            屋含裝璜及車位1個總價680萬元。並且介紹同事黃
            善成購買同棟大樓000-0號3F房屋含實品裝璜含1個
            車位總價650萬元」等語（原審卷第67頁），不僅
            不是跟上訴人討價還價之性質，反而類似提出證明
            書之意味，凡此在在難遽認證人丁○○之證詞可以採
            信。
　　　　  ❷上訴人所提出原證8、10、11之LINE對話，未經證人
            己○○到庭證明其真意為何，亦難認原證8、10、11
            之LINE對話，確已就附表編號1、3、4部分，已與
            上訴人談妥價金。且就其LINE對話內容以觀，其中
            雖有提及「屋主並同意總價新台幣610萬元，仲介
            費4％，特立此書，特在此簽，只要回傳確定即成立
            」等語（原審第73頁），然卻未見有回傳確認，且
            不動產之買賣，因為金額龐大，無不慎重其事，避
            免反悔，皆以書面訂立為常見，尤其上開對話對象
            係「高先生東森房屋」，屬專業之仲介從事業者，
            更屬當然。是依此LINE對話，實難認定上訴人已為
            成交，而未能履約是因被上訴人遲延修繕有因果關
            係。
　　　　  ❸復參酌上訴人所提原證7之存證信函（原審卷第59至
            63頁），僅提及返還保證金150萬元、違約金150萬
            元及裝潢費80萬元等語，並未論及上述已談妥買賣
            價金之情形，果如上訴人所述解除契約前確已談妥
            ，於108年10月14日之存證信函為何未提及，自與
            常情不符。
　　　　  ❹上訴人雖於本院聲請傳訊證人戊○○到庭作證（本院
            卷第149至152頁），然查，上訴人於原審時已舉上
            開證據以證明其所失利益，並未提及或聲請證人戊
            ○○到庭作證，忽於本院始聲請原審時已存在之證人
            戊○○，已有可疑。而證人戊○○幾乎完全附合上訴人
            之說詞，卻無任何書證資料，以為查核其證言是否
            真實，尤其證人戊○○證稱其係幫忙上訴人銷售系爭
            房地（本院卷第150頁），其與上訴人間是否有背
            後利益，容或有疑。再者，依證人戊○○之證言，其
            中有東森（仲介）店長己○○客戶要買，但以己○○之
            名義議價簽約等語（本院卷第151頁），既是有房
            介業者，且已達簽約程度，豈無一般可見之書面契
            約資料之理？殊違情理。況證人戊○○先證稱未簽約
            成功，係因建商部分要由林添福簽約，但他推託年
            紀大等藉口，沒有出來簽約等語（本院卷第151頁
            ），之後始改稱也有排水沒有改善的原因（本院卷
            第151頁），則證人戊○○於第一時間沒有說未完成
            簽約是排水沒有改善的原因，實有可疑。是依證人
            戊○○之證言，有上開可議之處，難以輕信憑採。
　　　⑸綜上，上訴人主張於銷售期間就系爭大樓1樓2戶店面及2
        、3 樓4戶住家，已找到買主，並議妥買賣價金、付款
        條件及收取定金，因被上訴人之前揭行為，致無法成交
        云云，自不可採。
　　⒉上訴人所受損害額是否為568萬2000元？是否應扣除被上訴
      人主張補貼的稅賦額？
　　　查上訴人主張其就前揭房地已找到買主，並議妥買賣價金
      、付款條件及收取定金，因被上訴人之前揭行為，致無法
      成交云云，並不可採，已見前述，則上訴人主張其受有56
      8萬2000元之預期利益損害云云，為不可採。因而亦不生
      「是否應扣除被上訴人主張補貼的稅賦額？」之問題。
　㈢若上訴人無法證明所失利益，則主張受有支出戶號2A、3B二
　　戶裝潢費用各46萬元、42萬元之損害？是否可採？
　　查上訴人雖主張其有支出戶號2A、3B二戶裝潢費用各46萬元
    、42萬元之損害云云，然查，此裝潢費用之支出，係實際支
    出之損害，實不若所失利益之不易證明。通常裝潢費用之支
    出，總有施工者、施工物及費用收取之估價單或收據等實際
    之證明資料，惟上訴人均未提出此部分之單據，即難採信。
  ㈣綜上所述，上訴人依民法第226條第1項、民法第227條第1項
    、第231條第1項及同法第216條第1項、第260條規定，請求
    被上訴人賠償所失利益或支出裝潢費用之損害，為無理由，
    不應准許。原審就此部分為上訴人敗訴之判決，並駁回其假
    執行之聲請，並無不合。上訴意旨指摘原判決此部分不當，
    求予廢棄改判，為無理由，應予駁回。
　㈤本件事證已臻明確，兩造其餘主張與攻擊防禦方法及所提證
    據，經審酌後核與判決結果不生影響，爰不逐一論列，併此
    敘明。
六、據上論結，本件上訴為無理由，依法判決如主文。
中　　華　　民　　國　　111 　年　　1 　　月　　25　　日
              民事第七庭    審判長法　官  王  銘
                                  法　官  高英賓
                                  法　官  張國華
正本係照原本作成。
如不服本判決，須於收受判決送達後20日內向本院提出上訴書狀
，其未表明上訴理由者，應於提出上訴後20日內向本院提出上訴
理由書狀（均須按他造人數附具繕本）。因疫情而遲誤不變期間
，得向法院聲請回復原狀。
上訴時應提出委任律師為訴訟代理人之委任狀。具有民事訴訟法
第466條之1第1項但書或第2項之情形為訴訟代理人者，另應附具
律師及格證書及釋明委任人與受任人有該條項所定關係之釋明文
書影本。如委任律師提起上訴者，應一併繳納上訴審裁判費。

                                  書記官  柯孟伶

中　　華　　民　　國　　111 　年　　1 　　月　　25　　日